最高法院刑事判決　　　　　　　　　　　　　　　八十八年度台上字第二二○七號
　　上　訴　人　甲○○
右上訴人因殺人未遂案件，不服台灣高等法院花蓮分院中華民國八十八年二月二十五
日第二審判決 (八十八年度上訴字第二四號，起訴案號：台灣台東地方法院檢察署八
十七年度偵緝字第六一號) ，提起上訴，本院判決如左：
    主  文
上訴駁回。
    理  由
本件原判決認定上訴人甲○○因與來德汽車股份有限公司 (下稱來德公司) 業務員劉
孟輝，發生購車糾紛。民國八十七年七月十四日晚上，二人復在電話中發生言語衝突
，劉孟輝以穢語辱罵、挑釁，過於激烈，致上訴人極度不滿，於同日晚上十時許，夥
同另三名不詳姓名成年男子（其中二名綽號分別為「旺仔」、「阿忠」），共同基於
殺人之犯意，攜帶「旺仔」所有之鋁質球棒二支，同車前往台東市○○○路三一○號
來德公司找劉孟輝，雙方一言不合，即聯手毆擊劉孟輝，並由「旺仔」及「阿忠」自
車上取出前揭預備之二支鋁質球棒，朝劉孟輝之頭部要害及身體各部位猛力攻擊，上
訴人等人並揚言「給他死」。劉孟輝被亂棒攻擊後，造成顱骨骨折併硬腦膜上腔出血
、背部多處挫傷、左足第五趾骨骨折，並導致左側顏面神經痲痺及輕度感音神經性聽
障。幸由在場之杜振華極力阻止，上訴人等人方罷手，嗣經送醫急救始免於死亡等情
。係以上開事實，業經被害人劉孟輝於警訊時及偵審中指訴綦詳，核與目擊證人杜振
華於警訊時及偵審中供證之情節相符。劉孟輝之頭部要害等處，遭猛力攻擊後，造成
前揭重創，並有馬偕紀念醫院台東分院及慈濟綜合醫院之診斷證明書附卷可稽。上訴
人亦承認有動手毆擊劉孟輝，及由綽號「旺仔」及「阿忠」者，分持鋁質球棒，猛力
攻擊劉孟輝之頭部等處。又依證人杜振華所供，鋁質球棒係取自上訴人所搭乘之自用
小客車，足見上訴人夥同其餘三人前來時，車內已備有球棒。並說明頭部為人體極為
脆弱之要害部位，以鋁質球棒攻擊人之頭部，足斃人命，此為上訴人等人所明知，渠
等竟以鋁質球棒予以重擊，又揚言「給他死」，足見有殺人之犯意，且已著手實行，
雖因杜振華極力阻止並將被害人送醫急救，始免於死亡，應屬障礙未遂。因認上訴人
確有殺人未遂之行為，為其所憑之證據及認定之理由。而以上訴人否認有殺人之犯意
，辯稱不知車上備有鋁質球棒，綽號「旺仔」及「阿忠」者係臨時起意云云為不可採
等情，於理由內詳加說明及指駁。因認第一審判決，以上訴人所為，係犯刑法第二百
七十一條第二項、第一項之殺人未遂罪，上訴人與綽號「旺仔」、「阿忠」及另一名
不詳姓名者之間，有犯意聯絡、行為分擔，為共同正犯。上訴人等人已著手於殺人之
行為，因障礙而未遂，依未遂犯規定減輕其刑。乃適用刑法第二十八條、第二百七十
一條第二項、第一項、第二十六條前段、第三十八條第一項第二款，並審酌上訴人犯
罪之動機、手段、所生危害之程度，及其犯罪後之態度等一切情狀，量處有期徒刑五
年六月。鋁質球棒二支雖未扣案，但為共犯「旺仔」者所有，供犯罪所用之物，業據
上訴人供明在卷，併宣告沒收，為無不合，予以維持，駁回上訴人在第二審之上訴，
經核於法尚無違誤。上訴意旨，仍執陳詞置辯，否認有殺人之犯意，辯稱未揚言「給
他死」云云，對原審取捨證據認定事實之職權行使，及原判決已予說明之事項，任意
指摘，非有理由，應予駁回。
據上論結，應依刑事訴訟法第三百九十六條第一項，判決如主文。
中      華      民      國    八十八    年      四      月    二十九    日
                              最高法院刑事第十一庭
                                  審判長法官  楊  文  翰
                                        法官  陳  正  庸
                                        法官  陳  世  雄
                                        法官  張  淳  淙
                                        法官  楊  商  江
      右正本證明與原本無異
                                              書  記  官
中      華      民      國    八十八    年      五      月      三      日
